# 净壳上市合并财务报表的处理

提问人：咿呀娃娃 时间：2017-12-27 11:32:17
请教陈版主，净壳上市合并财务报表是按照反向购买来处理么，合并时以法律上的子公司的账面价值为并入合并报表，合并抵消法律上的母公司的所有者权益么？还是合并报表的所有者权益反映法律上的母公司的股本，留存收益体现法律上的子公司的？有没有具体的实例呢，谢谢

回答人：chenyiwei
现在的重组上市，绝大部分都是净壳上市，可参考的案例很多，基本的会计处理（合并报表层面）如你所述。

提问人：咿呀娃娃 时间：2017-12-29 15:20:09
因为了解有一家合并报表是将买壳时支付的对价与法律上的子公司的实收资本和资本溢价抵消，然后又将法律上的母公司的盈余公积和未分配利润抵消，看不明白这个做法，还请陈老师再指教

回答人：chenyiwei
不清楚该案例的具体情况，但你说的做法一般是合理的。

提问人：咿呀娃娃 时间：2018-01-15 21:09:13
陈版，我看净壳上市的公司合并报表的处理大概有 2 种：一种是按照准则讲解的---合并财务报表中的权益性工具的金额应当反映法律上子公司合并前发行在外的股份面值以及假定在确定该项企业合并成本过程中新发行的权益性工具的金额；还有一种是您写到实物中多数用到的——合并报表层面的期初股本应当是法律上购买方（上市）向法律上被购买方（贝瑞和康）的股东发行的股份数，“本期增加”数应当是重组前上市公司原有的股份数。 现在有个疑问， 1 、这 2 种方式都是在什么情况下适用？是否是穷尽第一种方式后才能用第二种方式 2 、入股法律上的子公司净壳
上市前也准备ipo道路并股改成股份有限公司了，是否还可以用第二种方式？有相关的实例吗？

回答人：chenyiwei
两种方法都可以适用，个人更倾向于第二种。这与法律上子公司是否为股份有限公司无关。

提问人：咿呀娃娃 时间：2018-01-15 21:09:13
陈版，我看净壳上市的公司合并报表的处理大概有 2 种：一种是按照准则讲解的---合并财务报表中的权益性工具的金额应当反映法律上子公司合并前发行在外的股份面值以及假定在确定该项企业合并成本过程中新发行的权益性工具的金额；还有一种是您写到实物中多数用到的——合并报表层面的期初股本应当是法律上购买方（上市）向法律上被购买方（贝瑞和康）的股东发行的股份数，“本期增加”数应当是重组前上市公司原有的股份数。 现在有个疑问， 1 、这 2 种方式都是在什么情况下适用？是否是穷尽第一种方式后才能用第二种方式 2 、入股法律上的子公司净壳
上市前也准备ipo道路并股改成股份有限公司了，是否还可以用第二种方式？有相关的实例吗？

回答人：chenyiwei
2016 年 5 月第一次“企业会计准则实施技术联络小组会议”中讨论过这个问题，当时会议纪要的相关内容如下，供参考：
十、借壳上市后合并财务报表中股本金额应如何确定。 【背景或案例】：某非上市公司反向购买上市公司，上市公司（壳公司）不构成业务。借壳上市后，在合并财务报表中如何确定股本金额？举例说明：B 公司为非上市公司，借壳上市公司A 完成不构成业务的反向收购。A 公司原股本 500 元（ 500 股，每股面值 1 元），为此次重大资产重组，发行9,500 股（面值 1 元）的股票“收购”B 公司，B公司原股本1,000 元（ 1000 股，每股面值 1 元）。完成反向收购后，B 公司原股东对A公司的股权比例达到95%（9,500/（9,500+500））。 会议分析，该问题存在以下两种观点。 观点１：按照《企业会计准则讲解 2010 》中关于构成业务的反向收购会计处理的相关规定处理，即合并财务报表中权益性工具的金额应当反映法律上子公司合并前发行在外的股份面值以及假定在确定该项企业合并成本过程中新发行的权益性工具的金额，即假定B公司如发行本企业普通股且在A公司持有95%股权的，则发行股数应为 53 股（1,000/95%-1000），合并后股本金额为1,053元（1,000+53），比较期间的股本金额相应为B公司股本金额（即1,000元）。但是，合并财务报表中的权益结构应反映法律上母公司的权益结构，即A公司发行在外的普通股 10000 股。 观点２：采取简化处理，沿用A公司的股本金额，即人民币10,000元（500+9,500）。在这种情况下，比较期间的股本金额相应的是A公司的股本金额即人民币 9500 元。理由是，准则对于不构成业务的反向收购只要求按权益性交易处理，对于股本金额并无特定规定，宜简化处理。 会议初步意见，成员单位表示以上 2 种观点在实务中都是可以接受的；同时，考虑到按观点 1 处理会导致借壳上市完成后，合并财务报表和个别财务报表上的股本金额出现不一致，为在一定程度上较少不一致，相对倾向于观点 2 。建议不专门做出规定，在实务中根据具体情况判断处理。